臺北高等行政法院判決
　　　　　　　　　　　　　　　　　　 93年度訴字第01575號
　　　　　　　　　　　　　　　.
原　　　告　拓興營造有限公司
代　表　人　廖文輝
訴訟代理人　薛銘鴻律師
　　　　　　林麗芬律師
被　　　告　臺北市稅捐稽徵處
代　表　人　乙○○（處長）
訴訟代理人　丙○○
　　　　　　丁○○
上列當事人間因稅捐稽徵法事件，原告不服台北市政府中華民國
93年3月19日府訴字第09304134900號訴願決定，提起行政訴訟。
本院判決如下：
　　主  文
原告之訴駁回。
訴訟費用由原告負擔。
　　事  實
一、事實概要：
    緣原告欠繳83年至91年房屋稅及84年、86年至91年地價稅、
    土地增值稅合計新臺幣（以下同）0000000元，經被告機關中
    南分處依稅捐稽徵法第24條第1項規定，分別以92年4月15日
    北市稽中南丙字第00000000000號至第00000000006號函請臺
    北市大安地政事務所、臺北市中山地政事務所、高雄市三民
    地政事務所、雲林縣地政局、交通部公路總局新竹區監理所
    苗栗監理站、交通部公路總局臺中市監理所，就原告所有不
    動產（土地：臺北市○○區○○段3小段685地號，持分千分
    之120【原處分誤植為千分之178】。雲林縣北港鎮○○段67
    0地號，持分全；高雄市○○區○○段10之1地號，持分百分
    之86。房屋：臺北市○○區○○路76號地下樓；雲林縣北港
    新民路20號）；動產（車牌號碼：ＭＸ-5563、ＲＵ-760 、
    、ＲＶ-930、ＭＢ-3946、ＭＢ-4640、ＭＧ-4343、ＭＧ-56
    80、ＭＥ-1715、ＭＥ-2723、ＭＪ-0842號車輛），不得為移
    轉或設定他項權利，並以92年4月15日北市稽中南丙字第092
    90176600號函通知原告。原告不服，於92年5月7日第一次向
    台北市政府提起訴願，經台北市政府以92年9月16日府訴字第
    0916975800號訴願決定：「原處分撤銷，由原處分機關於收
    受決定書之次日起60日內另為處分。」嗣被告機關中南分處
    重核後，查明原告迄92年9月30日止，尚未辦理禁止處分之欠
    繳應納稅捐計0000000元，乃核定改以原告所有不動產：臺北
    市○○區○○段3小段685地號，持分千分之120；動產：車牌
    號碼：ＭＸ-5563號車輛，不得為移轉或設定他項權利，並以
    92年11月12日北市稽中南丙字第09261179500號函通知原告。
    原告仍不服，於92年12月16日第二次提起訴願，遭決定駁回
    ，遂提起本件行政訴訟。
二、兩造聲明：
　　(一)原告聲明求為判決：1.訴願決定及原處分均撤銷。
                        2.訴訟費用由被告負擔。
　　(二)被告聲明求為判決：1.駁回原告之訴。
                        2.訴訟費用由原告負擔。
三、兩造之爭點：被告機關依稅捐稽徵法第24條第1項前段規定以
    原告欠繳應納稅捐0000000元，乃通知有關機關，就原告所有
    上開不動產及車輛不得為移轉或設定他項權利之處分，是否
    適法？
　　(一)原告主張之理由：
      1.按本案前經台北市政府以93年9月16日府訴字第0921697
        5800號第一次訴願決定：「原處分撤銷，由原處分機關
        於收受決定書之次日起60日內另為處分。」其理由略以
        「．．．．六、．．．．本件訴願人雖有禁止財產處分
        之必要，惟系爭欠繳應納稅捐0000000元是否重複列入上
        開禁止處分或異動登記之範圍，不無疑義？遍觀全卷並
        無相關資料可供查核。又原行政處分書所載欠繳應納稅
        捐『0000000元』與該分處92年4月17日北市稽中南丙字
        第09260319301號函所載欠繳應納稅捐『0000000元』顯
        有差異，其查核之資料有無錯誤，仍有究明之必要。本
        件原處分機關中南分處逕就訴願人所有上開不動產及車
        輛，為不得移轉或設定他項權利之保全處分，尚嫌率斷
        ．．．．」，惟查：
        (1)被告92年11月11日所為之原處分僅略謂：「三、本分
          處依上開訴願決定撤銷意旨重新查明，改以左列財產
          不得移轉或設定他項權利：土地．．．車輛．．．」
          、「三、經重行查明貴公司迄92年9月30日止，尚未辦
          禁止處分之欠繳應納稅捐計0000000元」，並未就第一
          次訴願決定駁回理由所稱：「原行政處分書所載欠繳
          應納稅捐『0000000元』與該分處92年4月17日北市稽
          中南丙字第09260319301號函所載欠繳應納稅捐『000
          0000元』顯有差異，其查核之資料有無錯誤」及該部
          分是否列入重複禁止處分或異動登記之範圍乙節重新
          查核，自顯有不當，應予撤銷。
        (2)又，本件台北市政府93年3月19日所為之第二次訴願決
          定（即原訴願決定）亦未察，仍執原處分之理由謂：
          「僅91年至92年房屋稅及90年地價稅合計0000000元尚
          未辦理稅捐保全」，未進一步調查或重新查核，即據
          而為駁回訴願之判斷，亦有未洽，應予撤銷。
      2.按行政執行法第3條規定：「行政執行，應依公平合理之
        原則，兼顧公共利益與人民權益之維護，不得逾達成執
        行目的之必要限度。」及財政部65年12月31日臺財稅第
        3848號函釋：「稅捐稽徵法第24條規定，旨在稅捐之保
        全，故該條第1項所稱『納稅義務人欠繳應納稅捐者』一
        語，係指依法應由納稅義務人繳納之稅捐，未於規定期
        限內繳納者之謂」，本件第一次處分既經第一次訴願決
        定撤銷，且有前述應納稅款應重新查核及確定，則該應
        繳稅款未確定前，原告自尚無應繳納稅捐存在可言，原
        處分機關（即被告）自尚不得再擅行就原告所有財產物
        （包括動產及不動產）再為禁止處分或設定負擔之保全
        行為，否則即有侵害人民權益之違法，原訴願決定亦未
        察，竟謂「本案處分顯有重複執行乙節，經查本件係原
        處分機關基於稅捐保全，依稅捐稽徵法第24條規定就訴
        願人相當於應繳稅捐數額之財產，為不得移轉或設定他
        項權利之處分，與是否已移送執行之事項無涉」，似有
        未洽，是依上開行政法第3條之規定，財政部函示及比例
        原則，原處分及原訴願決定，均有不當。
      3.另按，原訴願決定稱「系爭台北市○○區○○段3小段6
        85地號土地已向彰化銀行股份有限公司設定足額抵押權
        ，是原處分（被告）機關中南分處就訴願人（原告）上
        開土地（地號：685）辦理稅捐保全，自合於稅捐稽徵法
        第24條所謂「相當於應繳稅捐數額之財產」之判斷」及
        「查訴願人（原告）所有不動產被拍賣後，原處分機關
        （被告）在未蒙法院分配清償欠稅前，為確保稅捐，非
        不得依稅捐稽徵法第24條第1項規定辦理租稅保全處分
        」云云，承前所述，無論該土地上是否有抵押權之設定
        ，依上開行政法第3條之規定，財政部函示及行政法之
        比例原則精神，被告均不得就該土地為稅捐保全而為禁
        止處分或設定負擔之處分，尤其原告於92年11月26日曾
        分別向被告中南分處及大安分處呈報，原告所有「台北
        市○○路○段225號5樓房屋」，業經台灣台北地院以87
        年度民執寅字第8662號執行事件拍賣並經債權人承受在
        案，拍賣價金扣除積欠債權人本金後尚餘二千餘萬，該
        餘額已足供清償原告之所有積欠稅款，並請被告機關中
        南分處就積欠之房屋稅、地價稅等逕向該執行事件主張
        優於普通債權受償，同時並將該情事陳報承辦該案之執
        行法院，準此，基於比例原則及行政法第3條規定意旨
        ，被告應逕向該台灣台北地院執行處主張受償，而非另
        就訴願人之其他財產為查扣，被告竟復就訴願人之其他
        財產為為禁止處分或設定負擔之保全處分，影響原告就
        該資產之經濟利用行為，顯然已侵害原告之財產權，原
        處分及原訴願決定自有未當，應予撤銷。
      4.查被告無非抗辯原告尚有0000000元稅款未繳納，惟查，
        原告說明如附表：
        (1)附表
          編號    稅別    年期別  稅籍編號
          １      房屋稅  9105    Ｚ00000000000000000000086
          ２      房屋稅  9105    Ｚ00000000000000000000000
          ３      房屋稅  9105    Ｚ00000000000000000000002
          ４      房屋稅  9205    Ｚ00000000000000000000021
          ５      房屋稅  9205    Ｚ00000000000000000000022
          ６      房屋稅  9105    Ｚ00000000000000000000549
          ７      房屋稅  9205    Ｚ00000000000000000000096
          ８      地價稅  9001    Ｚ00000000000000000000000
        (2)上揭附表所示編號2至6之房屋稅款，原告早於93年10
          月13日繳納完畢（原證八），雖該繳納之金額與被告
          主張之金額略有差異，惟其乃因被告先前移送執行時
          ，主張之欠稅款含蓋利息、滯納金，嗣後被告補發新
          稅單，已免徵利息，原告亦依新補發之稅單繳納稅款
          ，從而，編號2至6之房屋稅款，原告已無欠稅。
        (3)上揭附表所示編號1及7、8之稅款，於臺北行政執行處
          90年稅執專字第17962號案，執行處詢問時，被告曾同
          意原告分期繳納稅款，此有93年9月8日之執行詢問筆
          錄載：「義務人（即原告）代理人到處：因本公司經
          營困難，無資力一次完納稅款，請求自93年9月8日起
          至96年8月8日止，分36期（現場繳納現金貳拾壹萬，
          餘分35期），於每月月底前繳納新台幣貳拾壹萬元，
          最後一期繳清餘額，在本件分期正常繳付的期間，請
          暫停高雄三民區○○段１０－１地號土地之拍賣。」
          「移送機關代理人表示同意分期繳納之請求」可稽（
          原證九），鈞院若認有疑義，得向臺北行政執行處函
          調90年稅執專字第17962號全卷卷宗即明。從而，附表
          所示編號1及7、8之稅款，被告早已同意原告延期清償
          ，清償期既未屆至，茲被告再以原告積欠附表所示之
          所有稅款，逕行就原告所有之壹北市○○區○○段3小
          段685地號，持分1000分之120土地及ＭＸ－5563號車
          輛為禁止處分，顯屬無理。
　　(二)被告主張之理由：
      1.按稅捐稽徵法第24條第1項前段規定：「納稅義務人欠繳
        應納稅捐者，稅捐稽徵機關得就納稅義務人相當於應繳
        稅捐數額之財產，通知有關機關，不得為移轉或設定他
        項權利。」財政部65年12月31日臺財稅第38474號函釋：
        「稅捐稽徵法第24條規定，旨在稅捐之保全，故該條第
        1項所稱『納稅義務人欠繳應納稅捐者』一語，係指依法
        應由納稅義務人繳納之稅捐，未於規定期限內繳納者之
        謂。」
      2.卷查原告因欠繳稅款，前經答辯機關所屬中南分處分別
        以91年4月26日北市稽中南乙字第09161065601號至第00
        000000006號函請雲林縣北港地政事務所、交通部公路總
        局臺中市監理所、臺北市大安地政事務所、高雄市三民
        地政事務所、交通部公路總局新竹區監理所苗栗監理站
        、臺北市中山地政事務所，就原告所有不動產（土地：
        臺北市○○區○○段3小段684、684之1、684之2地號，
        持分各為千分178、中山區○○段○○段451地號，持分萬
        分之736、雲林縣北港鎮○○段670地號，持分全；高雄
        市○○區○○段10之1地號，持分百分之86。房屋：臺北
        市○○段○○段301、304、305建號、雲林縣北港鎮○○
        路20號。）；動產（車牌號碼：ＭＸ-5563、ＲＵ-760
        、ＲＶ-930、ＭＢ-3946、ＭＢ-4640、ＭＧ-4343、Ｍ
        Ｇ-56 80、ＭＥ-1715、ＭＥ-2723、ＭＪ-0842），不
        得為移轉或設定他項權利，並以91年4月26日北市稽中
        南乙字第09161065600號書函通知原告（原告對此部分
        不服，提起行政訴訟，經臺北高等行政法院91年度訴字
        第4663號判決：「原告之訴駁回」），是答辯機關所屬
        中南分處依臺北市政府以92年9月16日府訴字第
        09216975800號訴願決定撤銷意旨重新查明，原告除前
        開稅款已辦理禁止處分外，尚欠91年至92年房屋稅及90
        年地價稅計0000000元未辦理禁止處分，遂以92年11月
        12日北市稽中南丙字第09260079500號函復原告，改以
        原告不動產（土地：臺北市○○區○○段3小段685地號
        ，持分千分之120）及動產（車牌號碼：ＭＸ-5563）為
        不得移轉或設定他項權利，自屬有據。
      3.次查臺北市政府92年9月16日府訴字第019216975800號訴
        願決定撤銷理由略以：「：：：六、：：：本件訴願人
        雖有禁止財產處分之必要，惟系爭欠繳應納稅捐000000
        0元是否重複列入上開禁止處分或異動登記之範圍，不無
        疑義？遍觀全卷並無相關資料可供查核。又原行政處分
        書所載欠繳應納稅捐『0000000元』與該分處92 年4月17
        日北市稽中南丙字第09260319301號函所載欠繳應納稅捐
        『0000000元』顯有差異，其查核之資料有無錯誤，仍有
        究明之必要。本件原處分機關中南分處逕就訴願人所有
        上開不動產及車輛，為不得移轉或設定他項權利之保全
        處分，尚嫌率斷。」係以答辯機關前處分函所載金額有
        無重複列入系爭禁止處分或異動登記之範圍，並未稱原
        核定之稅額有未確定情事，原告執以系爭稅額並未確定
        ，顯有誤解。
      4.原告訴稱所有「台北市○○路○段225號5樓房屋」，業經
        台灣台北地院87年度民執寅字第8662號執行事件拍賣並
        經債權人承受在案，拍賣價金扣除積欠債權人本金後尚
        有餘二千餘萬元，該餘額已足供清償原告之所有積欠稅
        款，並請被告機關中南分處就積欠之房屋稅、地價稅等
        逕向該執行事件主張優於普通債權受償，同時並將該情
        事陳報承辦該案之執行法院云云，惟查臺灣臺北地方法
        院民事執行處93年5月24日北院錦87執寅字第8662號函所
        附「臺灣臺北地方法院民事執行處強制執行金額計算書
        分配表」所載答辯機關分配金額為零，並無原告主張分
        配餘額可供清償原告之所有積欠稅款情事。是以答辯機
        關所屬中南分處為確保稅捐之徵起，依稅捐稽徵法第24
        條第1項規定辦理稅捐保全，就原告之不動產及動產，請
        相關機關不得為移轉或設定他項權利，並無違誤。
　　理  由
一、原告代表人原為甲○○，訴訟中變更為廖文輝，茲由原告新
    任代表人具狀聲明承受訴訟，核無不合，應予准許。
二、按「納稅義務人欠繳應納稅捐者，稅捐稽徵機關得就納稅義
    務人相當於應繳稅捐數額之財產，通知有關機關，不得為移
    轉或設定他項權利。」稅捐稽徵法第24條第1項前段規定甚明
    ；又財政部65年12月31日臺財稅第38474號函釋：「稅捐稽徵
    法第24條規定，旨在稅捐之保全，故該條第1項所稱『納稅義
    務人欠繳應納稅捐者』一語，係指依法應由納稅義務人繳納
    之稅捐，未於規定期限內繳納者之謂。」該函釋意旨與法律
    規定尚無違背，行政機關辦理相關案件，自得援用。
三、本件原告欠繳83年至91年房屋稅及84年、86年至91年地價稅
    、土地增值稅合計0000000元，經被告機關中南分處依稅捐稽
    徵法第24條第1項規定，分別以92年4月15日北市稽中南丙字
    第00000000000號至第00000000006號函請臺北市大安地政事
    務所、臺北市中山地政事務所、高雄市三民地政事務所、雲
    林縣地政局、交通部公路總局新竹區監理所苗栗監理站、交
    通部公路總局臺中市監理所，就原告所有不動產（土地：臺
    北市○○區○○段3小段685地號，持分千分之120【原處分誤
    植為千分之178】。雲林縣北港鎮○○段67 0地號，持分全；
    高雄市○○區○○段10之1地號，持分百分之86。房屋：臺北
    市○○區○○路76號地下樓；雲林縣北港新民路20號）；動
    產（車牌號碼：ＭＸ-5563、ＲＵ-760、、ＲＶ-930、ＭＢ
    -3946、ＭＢ-4640、ＭＧ-4343、ＭＧ-56 80、ＭＥ-1715、
    ＭＥ-2723、ＭＪ-0842號車輛），不得為移轉或設定他項權
    利，並以92年4月15日北市稽中南丙字第092 90176600號函通
    知原告。原告不服，於92年5月7日第一次向台北市政府提起
    訴願，經台北市政府以92年9月16日府訴字第0916975800號訴
    願決定：「原處分撤銷，由原處分機關於收受決定書之次日
    起60日內另為處分。」嗣被告機關中南分處重核後，查明原
    告迄92年9月30日止，尚未辦理禁止處分之欠繳應納稅捐計
    0000000元，乃核定改以原告所有不動產：臺北市○○區○○
    段3小段685地號，持分千分之120；動產：車牌號碼：ＭＸ
    -5563號車輛，不得為移轉或設定他項權利，並以92年11月12
    日北市稽中南丙字第09261179500號函通知原告。原告仍不服
    ，於92年12月16日第二次提起訴願，遭決定駁回，原告不服
    ，循序起訴意旨略以：被告謂重行查明原告尚未辦理禁止處
    分之欠繳應納稅捐計0000000元，惟有無錯誤或重複列入，
    未詳予勾稽說明；又應繳稅款未確定前，原告自尚無應繳納
    稅捐存在可言，被告尚不得擅行就原告所有財產為禁止處分
    或設定負擔之保全行為，否則即有侵害人民權益之違法；再
    原告所有「台北市○○路○段225號5樓房屋」，業經台灣台
    北地院87年度民執寅字第8662號執行事件拍賣並經債權人承
    受在案，拍賣價金扣除積欠債權人本金後尚有餘二千餘萬元
    ，該餘額已足供清償原告之所有積欠稅款，並請被告機關中
    南分處就積欠之房屋稅、地價稅等逕向該執行事件主張優於
    普通債權受償，基於比例原則及行政執行法第3條規定意旨
    ，被告應逕向該台灣台北地院執行處主張參與分配受償，而
    非另就原告之其他財產為查扣；且本件被告所列8筆欠稅款
    ，原告已陸續繳交，僅剩餘部份欠稅計229208元未繳清，況
    已徵得被告同意延期分期清償，實無再為保全處分之必要云
    云。
四、卷查被告92年4月15日北市稽中南丙字第00000000000號函
    經訴願機關台北市政府92年9月16日府訴字第0916975800號訴
    願決定撤銷，被告機關中南分處據以重核後，查明原告迄92
    年9月30日止，尚未辦理禁止處分之欠繳應納稅捐計0000000
    元（即如原告起訴事實所列8筆欠稅款）乃核定改以原告所有
    不動產：臺北市○○區○○段3小段685地號，持分千分之120
    ；動產：車牌號碼：ＭＸ-5563號車輛，不得為移轉或設定他
    項權利各情，有欠稅總歸戶查詢、欠稅明細表、稅額繳款書
    、土地登記簿謄本、交通部公路總局臺中區監理所92年4月24
    日中監車字第0920017649號函等附卷可稽；揆諸首揭規定，
    被告據以通知有關機關就原告所有上開不動產及車輛不得為
    移轉或設定他項權利之處分，洵屬有據。
五、原告雖主張前情為爭執；惟查：
（一）凡納稅義務人依法應納之稅捐，未於規定期限內繳納者，
      即屬其欠繳應納稅捐，並不以其稅捐已稽征確定為必要；
      又納稅義務人欠繳應納稅捐者，稅捐稽徵機關得就納稅義
      務人相當於應繳稅捐數額之財產，通知有關機關，不得為
      移轉或設定他項權利，乃稅捐稽徵之保全程序（稅捐稽徵
      法第二十四條第一項參照），此與經確定後逾期未繳之稅
      捐，由稅捐稽徵機關移送法院強制執行之情形不同（參照
      68 年8月6日修正公布施行之同法第39條規定）；故凡納
      稅義務人依法應納之稅捐，未於規定期限內繳納者，即屬
      其欠繳應納稅捐，並不以其稅捐已稽徵確定為必；有改制
      前行政法院80年度判字第590號判決要旨可資參照。原告
      既尚有上揭應納欠稅未繳清，縱稽徵處分尚未確定，亦不
      礙被告依稅捐稽徵法第24條規定通知有關機關就其財產為
      禁止處分。是原告主張應繳稅款未確定前，原告自尚無應
      繳納稅捐存在可言，被告不得就原告所有財產為禁止處分
      云云，即非可採。
（二）原告雖主張所有「台北市○○路○段225號5樓房屋」，業經
      台灣台北地院87年度民執寅字第8662號執行事件拍賣並經
      債權人承受在案，拍賣價金扣除積欠債權人本金後尚有餘
      二千餘萬元，該餘額已足供清償原告之所有積欠稅款，被
      告應逕向該台灣台北地院執行處主張參與分配受償，而非
      另就原告之其他財產為查扣云云；惟查臺灣臺北地方法院
      民事執行處93年5月24日北院錦87執寅字第8662號函所附「
      臺灣臺北地方法院民事執行處強制執行金額計算書分配表
      」所載，被告分配金額為零，並無原告主張分配餘額可供
      清償原告之所有積欠稅款情事，此有臺灣臺北地方法院民
      事執行處93年5月24日北院錦87執寅字第8662號函及執行分
      配表附本院卷可稽；是被告所屬中南分處為確保稅捐之徵
      起，依稅捐稽徵法第24條第1項規定辦理稅捐保全，就原告
      之不動產及動產，請相關機關不得為移轉或設定他項權利
      ，並無違誤。
（三）原告另主張被告所列8筆欠稅款，原告已陸續繳交，僅剩餘
      部份欠稅計229208元未繳清，況已徵得被告同意延期分期
      清償，實無再為保全處分之必要云云；惟參照財政部82年
      11月26 日台財稅第821503108號函釋：限制納稅義務人財
      產移轉或設定他項權利之原因未消滅，原禁止處分自不應
      塗銷，且財政部85年編印之徵課管理作業手冊亦規定塗銷
      禁止財產處分需繳清欠稅，仍予禁止其財產處分，尚無不
      合。上開函釋意旨與法律規定尚無違背，行政機關辦理相
      關案件，自得援用。查原告欠繳上揭8筆稅款計0000000元
      ，經被告依稅捐稽徵法第24條第1項規定辦理稅捐保全，依
      法為禁止處分後，既尚有部份應納欠稅未繳清，縱被告同
      意其分期繳納，限制納稅義務人財產移轉或設定他項權利
      之原因並未消滅，原禁止處分自不應塗銷（最高行政法院
      91年度判字第849號判決意旨參照）；是原告上揭主張，尚
      難採據。
六、綜上所述，原告起訴論旨，容非可採。被告依稅捐稽徵法第
    24條第1項前段規定，以原告欠繳應納稅捐0000000元，乃通
    知有關機關，就原告所有上開不動產及車輛不得為移轉或設
    定他項權利之處分，並無違誤，訴願決定予以維持，亦無不
    合；原告訴請撤銷，為無理由，應予駁回。
據上論結，本件原告之訴為無理由，爰依行政訴訟法第98條第3項
前段，判決如主文。
中    華    民    國     94    年    5    月   12     日
                  第六庭審判長法  官   林樹埔
                              法  官　 曹瑞卿
                              法  官　 許瑞助
上為正本係照原本作成。
如不服本判決，應於送達後20日內，向本院提出上訴狀並表明上
訴理由，如於本判決宣示後送達前提起上訴者，應於判決送達後
20日內補提上訴理由書（須按他造人數附繕本）。
中    華    民    國     94    年    5    月   12     日
                              書記官   吳芳靜
